【裁判字號】    97,交聲,2281
【裁判日期】    971107
【裁判案由】    違反道路交通管理處罰條例聲明異議
【裁判全文】
臺灣臺北地方法院交通事件裁定        97年度交聲字第2281號
原處分機關  臺北市交通事件裁決所
異  議  人
即受處分人  甲○○
上列異議人即受處分人因違反道路交通管理處罰條例案件，對於
臺北市交通事件裁決所於民國九十七年九月一日所為之處分（原
處分案號：北市裁罰字第裁二二─ＡＢ0000000號），聲
明異議，本院裁定如下：
    主  文
異議駁回。
    理  由
一、按駕駛人駕駛汽車，應遵守道路交通標誌、標線、號誌之指
    示，道路交通安全規則第九十條前段定有明文。次按汽車駕
    駛人，行經有燈光號誌管制之交岔路口闖紅燈者，處新臺幣
    （下同）一千八百元以上五千四百元以下罰鍰；汽車駕駛人
    有道路交通管理處罰條例第五十三條情形者，除依原條款處
    罰鍰外，並予記違規點數三點，道路交通管理處罰條例第五
    十三條第一項、第六十三條第一項第三款亦規定甚明。
二、本件異議人即受處分人（下稱受處分人）甲○○於民國九十
    七年七月二十三日下午一時五十五分許，駕駛車牌號碼五Ｄ
    ─八三五○號自用小客車，由南往北方向行經臺北市松山區
    ○○○路與興安街口有管制號誌之交岔路口時，遇紅燈未依
    號誌指示停、等，逕自穿越，而遭設置於該處之固定測速照
    相設備以拍照之方式採證，嗣舉發單位臺北市政府警察局松
    山分局交通分隊以受處分人有違反道路交通管理處罰條例第
    五十三條第一項規定之行為製單舉發，受處分人於舉發通知
    單上所載之應到案日期前向原處分機關提出申訴，經原處分
    機關函請舉發單位調查結果，認受處分人確有前開違規行為
    ，原處分機關乃於九十七年九月一日依道路交通管理處罰條
    例第五十三條第一項、第六十三條第一項第三款之規定裁處
    受處分人罰鍰二千七百元，並記違規點數三點。
三、受處分人之異議意旨略以：我行經上開地點遭大型遊覽車擋
    住視線，無法看到紅綠燈，只能減速通過路口，實非故意違
    規云云。
四、經查：
  (一)受處分人於前揭時、地駕駛上開自用小客車，行經臺北市松
    山區○○○路與興安街口有燈光號誌管制之交岔路口闖紅燈
    一情，為受處分人所不爭執，又受處分人於紅燈亮起，駛越
    停止線經線圈感應，偵測電腦判讀闖紅燈，電腦啟動採證於
    第一秒一拍攝第一張照片，之後猶繼續前進，復於二秒六再
    被儀器拍攝第二張照片，儀器顯示當時行進時速為二十公里
    一節，有採證照片二張、臺北市政府警察局松山分局九十七
    年八月二十五日北市警松分交字第○九七三○八七九三○○
    號函一紙在卷可稽（本院卷第十、十七頁參照），是受處分
    人確有駕駛前揭車輛闖紅燈之違規行為，殆無疑義。
  (二)受處分人雖辯稱：其車前方有大型遊覽車擋住紅燈云云，惟
    觀諸該採證照片內，臺北市松山區○○○路（南往北方向）
    與興安街口，分別於興安街口南北二側設有燈光號誌，此觀
    卷附採證照片甚明，則受處分人並非只能觀看較遠處之興安
    街北側燈光號誌，而仍有較近之南側燈光號誌可資觀看遵循
    ，並不因遊覽車行駛於其左前方而擋住視線。
  (三)再者，人民違反法律上之義務而應受行政罰之行為，法律無
    特別規定時，雖不以出於故意為必要，仍須以過失為其責任
    條件。但應受行政罰之行為，僅須違反禁止規定或作為義務
    ，而不以發生損害或危險為其要件者，推定為有過失，於行
    為人不能舉證證明自己無過失時，即應受處罰（司法院大法
    官會議釋字第二七五號解釋意旨參照）。而汽車駕駛人對於
    道路交通狀況之掌握，本應隨時保持注意義務，以免突發狀
    況發生，來不及反應、手足無措，致危害自身及其他用路人
    之交通安全。本件受處分人既因前方遊覽車高度遮避視線，
    理應提高注意義務，減速慢行，並保持足夠之安全車距，以
    於駕駛時看清車前狀況、遵守號誌，而依當時天候晴、視線
    良好、無障礙物之情況，受處分人因疏忽，未能保持安全車
    距，致駕駛時無法看清前方號誌而為本件違規行為，自有過
    失甚明。綜上，本件受處分人於駕駛時本應注意燈光號誌，
    無不能注意之情況，卻疏未注意致發生本件違規行為，確有
    過失，受處分人以前詞置辯，卻未能提出任何證據證明係無
    過失，無非為求卸責，非得為違規行為之正當理由。
五、從而，受處分人確有於前揭時間、地點，駕駛前開自小客車
    行經有燈光號誌管制之交岔路口闖紅燈之行為，原處分機關
    依道路交通管理處罰條例第五十三條第一項、第六十三條第
    一項第三款、違反道路交通管理事件統一裁罰基準及處理細
    則等規定，裁處受處分人二千七百元罰鍰，並記違規點數三
    點，經核並無違誤，本件異議為無理由，應予駁回。
據上論斷，應依道路交通案件處理辦法第十九條，裁定如主文。
中    華    民    國    97    年    11    月    7     日
                  交通法庭    法  官  徐淑芬
以上正本證明與原本無異。
如不服本裁定，應於送達後五日內，向本院提出抗告狀。
                              書記官  廖純瑜
中    華    民    國    97    年    11    月    7     日


司法院資訊處製作；財團法人民間司法改革基金會備份。
